臺灣板橋地方法院民事判決　九十年訴字第二二二三號
　　原　　　告　甲○○○
　　訴訟代理人　乙○○
　　　　　　　　丙○○
　　　　　　　　丁○○
　　被　　　告　戊○○
右當事人間侵權行為損害賠償事件，經刑事庭移送前來（九十年度交附民字第八一號
），本院判決如左：
    主    文
被告應給付原告新臺幣拾伍萬肆仟肆佰玖拾貳元，及自民國九十年三月二十七日起至
清償日止，按週年利率百分之五計算之利息。
原告其餘之訴駁回。
訴訟費用由被告負擔五分之一，餘由原告負擔。
本判決第一項於原告以新臺幣伍萬貳仟元為被告供擔保後，得假執行。
原告其餘假執行之聲請駁回。
    事實及理由
一、原告主張：被告戊○○於民國八十九年九月二十六日上午六時二十分許，騎乘車
    號ＭＣＯ─二０一號機車，沿台北縣板橋市○○路往萬板大橋方向行駛，行至雙
    十路與八德路路口時，因疏未注意，撞及騎乘腳踏車行經該處之原告，原告因而
    受有頭部外傷併臉部多處擦傷，及腰椎壓迫性骨折之傷害。被告上開過失傷害行
    為，經本院判處拘役五十日，如易科罰金以銀元三百元折算一日確定在案。而原
    告因被告之上開傷害行為，計支出醫療費、購買中藥營養品及復健期間必要物品
    之費用合計新臺幣（下同）十三萬五千二百一十七元、看護費用二十五萬五千九
    百三十五元。此外，原告因本件交通事故腰椎受創，行動無法自如，且被告自肇
    事後，從未對原告表示慰問之意，致原告飽受身心痛苦，為此，爰依侵權行為之
    法律關係，訴請被告賠償上開費用支出三十九萬一千一百五十二元，並請求精神
    慰撫金五十萬元，總計被告應賠償原告八十九萬一千一百五十二元等語。並聲明
    ：(一)被告應給付原告八十九萬一千一百五十二元，及自起訴狀繕本送達翌日即九
    十年三月二十七日起至清償日止．按週年利率百分之五計算之利息；(二)願供擔保
    ，請准宣告假執行。
二、被告則以：原告所請求之賠償金額過高，況且，原告提出之看護費收據，看不出
    是專業之看護人員所開立，不足採信；又原告請求中藥營養品費用部分，並無任
    何根據等語置辯。並聲明：駁回原告之訴及其假執行之聲請。
三、兩造不爭執之事實：
（一）被告於八十九年九月二十六日上午六時二十分許，騎乘車號ＭＣＯ─二０一號
      機車，沿台北縣板橋市○○路往萬板大橋方向行駛，行至雙十路與八德路路口
      時，因疏未注意，撞及騎乘腳踏車行經該處之原告，原告因而受有頭部外傷併
      臉部多處擦傷，及腰椎壓迫性骨折之傷害。被告上開傷害行為，業經本院判處
      拘役五十日，如易科罰金以銀元三百元折算一日確定在案。
（二）原告因被告之上開傷害行為，合計支出醫療費用八千二百十七元，另因復健需
      要，購買背架、按摩器、藥物、便桶及支撐架合計支出必要費用一萬零三百六
      十七元。
四、得心證之理由：
（一）按因故意或過失，不法侵害他人之權利者，負損害賠償責任；不法侵害他人之
      身體或健康者，對於被害人因此喪失或減少勞動能力，或增加生活上之需要時
      ，應負損害賠償責任；又不法侵害他人之身體、健康者，被害人雖非財產上之
      損害，亦得請求賠償相當之金額，民法第一百八十四條第一項、第一百九十三
      條第一項、第一百九十五條第一項分別定有明文。本件原告主張其因被告駕車
      肇事，致受有前開傷害之事實，業據其提出診斷證明書、本院九十年度交易字
      第九九號刑事判決各一件為證，復為被告所不爭執，是原告請求被告賠償其損
      害，洵屬有據。
（二）茲就原告請求賠償之金額，逐項審酌如下：
    １、醫療費用部分：
        原告主張其因本件傷害，自八十九年九月二十六日起至同年十月五日止，分
        別前往中英醫院及元復醫院診療，合計支出醫療費用八千二百十七元等情，
        業據其提出中英醫院醫療費收據四紙、元復醫院醫療費收據一紙為證，並為
        被告所不爭執，堪信為真實。惟前揭醫療費收據所列之金額項目，其中開立
        證明書之一百元、開立甲種診斷書之一千五百元，並非本件侵權行為所直接
        造成之損害，應予扣除（最高法院五十四年台上字第二一０七號判決、六十
        六年六月十一日六十六年度第五次民庭會議決議意旨參看）。其餘六千六百
        十七元部分，均屬醫療上所必需，乃原告因本件車禍事故所受之直接損害，
        其請求被告如數賠償，應予准許。
    ２、復健期間購買必要物品支出部分：
        原告主張其因本件傷害，有進行復健治療必要，復健期間因購買背架、按摩
        器、藥物、便桶及支撐架等物品，合計支出必要費用一萬零三百六十七元之
        事實，業經其提出訂購單一紙、統一發票三紙為證，且亦為被告所不爭，應
        信為真實。參酌本院依職權向元復醫院函查原告之傷勢及癒後情形，經元復
        醫院函覆略謂：原告之病症需著背架協助支撐脊柱，出院後仍須回診進行復
        健治療等語，有該院九十年十二月六日元復字第九０一二０六號書函附卷可
        稽；再者，以原告當時年逾五十七歲之情況而言，其長時間使用背架後，造
        成肌肉僵硬，而有使用按摩器及藥物施加按摩之必要，且於復健期間因脊椎
        受傷行動不便，有使用便桶及支撐架之必要等情，均屬合情合理，是原告請
        求被告賠償其購買上開物品所支出之費用一萬零三百六十七元，亦應准許。
    ３、中藥營養品費用部分：
        原告主張其因本件傷害，自八十九年十月間起開始食用中藥營養品，每星期
        估計支出二千五百元，迄今約花費十二萬二千五百元；被告則抗辯原告請求
        上開費用，並無任何根據等語。經查，原告主張其有購買中藥營養品服食之
        事實，並未提出任何單據加以證明，從而，原告究竟有無購買任何營養品服
        食？購買何種營養品？該營養品是否確為復健所必要？其費用支出是否確屬
        本件侵權行為所致之必要支出？本院均無從判斷之。故原告請求被告賠償此
        部分之費用，本院認尚難准許。
    ４、看護費用部分：
        原告主張其因傷住院及出院復健期間，有僱用專人看護照料必要，致每日支
        出看護費用二千元，自八十九年九月二十六日起至九十年二月二十八日止，
        合計支出三十二萬元之事實，業據其提出收據六紙為證。被告雖抗辯該收據
        看不出是專業看護人員所開立，不足採信云云，惟依被害人所受傷勢加以觀
        察，倘確有僱用他人施以看護照料之必要者，被害人就其實際支出之看護費
        用，即得向加害人求償，至被害人是僱用專業看護人員或者一般非專業人員
        ，應非所問，故被告上開抗辯，尚難憑採。經查，依原告所受傷勢，於二週
        至三週之急性疼痛期，需由專人協助其生活起居，待其疼痛減輕可自行下床
        活動時，便無須專人長時間照顧等情，有上開元復醫院書函在卷可佐，準此
        ，本院認原告因本件車禍事故，有僱用專人看護照料三週即二十一日之必要
        ，是其所支出之看護費用，於四萬二千元（2000×21  =42000）之範圍內，
        乃本件侵權行為所致之必要支出，自得向被告請求賠償；逾此範圍之費用，
        尚難證明與本件侵權行為有直接關係，其請求被告賠償之，不能准許。
    ５、慰撫金部分：
        原告主張其因本件交通事故腰椎受創，行動無法自如，且被告自肇事後，從
        未對原告表示慰問之意，致原告飽受身心痛苦，請求精神慰撫金五十萬元；
        被告則辯稱原告請求之金額顯然過高等語。經查，原告因本件車禍事故，受
        有頭部外傷併臉部多處擦傷，及腰椎壓迫性骨折之傷害，已如上述。另本院
        依職權就原告當時傷勢及癒後情形函詢中英醫院及元復醫院，經中英醫院函
        覆略謂：原告因車禍致頭部外傷及第二腰椎壓迫性骨折（無神經損傷），於
        八十九年九月二十六日前往該院急診轉住院觀察治療，於次日辦理自動出院
        等語；元復醫院函覆略謂：原告於八十九年九月二十七日因第二腰椎壓迫性
        骨折辦理住院，經治療後症狀減緩，於同年十月五日出院，改門診治療，一
        般而言，壓迫性骨折約需三個月休養時間等語，有中英醫院九十年十二月七
        日（九十）中運字第三四八號函、元復醫院上開書函在卷可證。原告因本件
        侵權行為傷及腰椎，其住院治療十日，及出院後之復健期間，衡情身心確實
        承受相當痛苦，其受有非財產之損害，足堪認定，故原告請求被告給付慰撫
        金，核屬有據。本院審酌原告所受傷害之痛苦程度、兩造之身分、社會地位
        、智識水準及其他實際狀況等一切情狀，認原告請求慰撫金五十萬元，尚屬
        過高，應核減為二十五萬元，方屬公允。
      綜上所述，原告所受損害之數額共計為三十萬零八千九百八十四元（6617＋
      10367＋42000＋250000=308984）。
（三）另按，損害之發生或擴大，被害人與有過失者，法院得減輕賠償金額或免除之
      ，民法第二百十七條第一項定有明文。又此項規定之目的，在謀求加害人與被
      害人間之公平，故在裁判上法院得以職權減輕或免除之（最高法院八十五年台
      上字第一七五六號判例意旨參照）。經查，本件車禍發生當時，原告騎乘腳踏
      車自外側車道違規左轉，其對於本件車禍之發生亦有疏失等情，業經本院九十
      年度交易字第九九號刑事判決調查甚詳，且徵諸該案案卷，原告於警訊時確實
      坦承有違規左轉情事，是原告對於本件損害之發生與有過失一節，應堪認定。
      本院審酌本件車禍發生原因，認兩造對於損害之發生各應負百分之五十責任，
      爰依比例減輕被告賠償金額為十五萬四千四百九十二元（308984×50%=154492
      ）。
（四）從而，原告本於侵權行為之法律關係請求被告賠償十五萬四千四百九十二元及
      自起訴狀繕本送達翌日即九十年三月二十七日起至清償日止，按週年利率百分
      之五計算之利息，於法有據，應予准許。逾此部分之請求，為無理由，應予駁
      回。
（五）原告陳明願供擔保，請准宣告假執行，就原告勝訴部分，核無不合，爰酌定相
      當之擔保金額准許之；至原告敗訴部分，其假執行聲請已失所附麗，應併予駁
      回。
五、訴訟費用負擔之依據：民事訴訟法第七十九條但書。
中　　　華　　　民　　　國　   九十一 　　年　 　一 　　月　　二十九　　日
                                臺灣板橋地方法院民事第三庭
~B審判長法官　黃麟倫
~B法　　　官　何君豪
~B法　　　官　朱嘉川
右正本證明與原本無異。
如不服本判決，應於判決送達後廿日內，向本院提出上訴狀。
中　　　華　　　民　　　國　   九十一 　　年　 　一 　　月　　二十九　　日
~B書記官　馬文慶
